【裁判字號】    97,訴,4924
【裁判日期】    971230
【裁判案由】    毒品危害防制條例
【裁判全文】
臺灣板橋地方法院刑事判決              97年度訴字第4924號
公  訴  人  臺灣板橋地方法院檢察署檢察官
被      告  甲○○
                    （另案在臺灣臺北監獄臺北分監執行中）
上列被告因違反毒品危害防制條例案件，經檢察官提起公訴（97
年度毒偵字第5738號），因被告於本院準備程序中為有罪之陳述
，本院告知被告簡式審判程序之旨，並聽取當事人之意見後，經
合議庭裁定由受命法官獨任進行簡式審判程序，並判決如下：
    主  文
甲○○施用第一級毒品，累犯，處有期徒刑捌月，扣案第一級毒
品海洛因拾包（合計淨重拾貳點伍陸公克）沒收銷燬，其外包裝
袋拾只、扣案夾鏈袋陸包、注射針筒壹支、電子磅秤壹台、分裝
杓肆支均沒收。又施用第二級毒品，累犯，處有期徒刑伍月，扣
案第二級毒品甲基安非他命捌包（合計驗餘淨重捌點柒捌伍捌公
克）沒收銷燬，其外包裝袋捌只、扣案夾鏈袋陸包、吸食器貳組
、酒精燈壹個、電子磅秤壹台、分裝杓肆支均沒收。應執行有期
徒刑壹年壹月，扣案第一級毒品海洛因拾包（合計淨重拾貳點伍
陸公克）、第二級毒品甲基安非他命（合計驗餘淨重捌點柒捌伍
捌公克）均沒收銷燬，其外包裝袋共拾捌只、扣案夾鏈袋陸包、
電子磅秤壹台、分裝杓肆支、注射針筒壹支、吸食器貳組、酒精
燈壹個均沒收。
    事  實
一、甲○○前因施用毒品案件，經本院以九十三年度毒聲字第一
    四一六號裁定送觀察、勒戒後，認無繼續施用毒品傾向，於
    民國九十三年九月二十三日執行完畢釋放出所，並由臺灣板
    橋地方法院檢察署檢察官於九十三年十二月十日以九十三核
    退毒偵字第一六○二號為不起訴處分確定。另因違反洗錢防
    制法案件經本院以九十一年度訴字第二三○號刑事判決判處
    有期徒刑六月，緩刑四年，於九十一年九月五日判決確定；
    另因竊盜、施用毒品等案件，經本院分別以九十四年度易字
    第一五八五號刑事判決判處有期徒刑一年，於九十五年八月
    二十八日判決確定、以九十四年度簡字第五一二一號刑事簡
    易判決判處有期徒刑四月，於九十四年十二月三十日判決確
    定，並撤銷前揭緩刑，嗣上開三案均經減刑並定應執行刑為
    有期徒刑七月，於九十六年九月十九日縮刑期滿執行完畢（
    致使本件構成累犯）。詎其猶不知悔改，於前次觀察、勒戒
    執行完畢後五年內，竟又基於施用第一級毒品海洛因、第二
    級毒品甲基安非他命之犯意，於九十七年七月二日下午六時
    許在臺北縣土城市○○路○段二五號九樓住處，以將海洛因
    用水稀釋後置入針筒內施打之方式，施用第一級毒品海洛因
    一次。隨後在同址又以將甲基安非他命置於玻璃球內燒烤吸
    食其煙霧之方式，施用甲基安非他命一次。嗣於九十七年七
    月二日晚上十一時許，在臺北縣板橋市○○街六一號十三樓
    一○九室「環球旅店」為警查獲，並扣得海洛因十包（合計
    淨重十二點五六公克）、甲基安非他命八包（合計驗餘淨重
    八點七八五八公克）、注射針筒一支、吸食器二組、酒精燈
    一個、電子磅秤一台、分裝杓四支、夾鏈袋六包，復經採集
    其尿液送驗而查悉上情。
二、案經臺北縣政府警察局中和分局報告臺灣板橋地方法院檢察
    署檢察官偵查起訴。因甲○○於本院準備程序中為有罪之陳
    述，經本院合議庭裁定以簡式審判程序審理。
    理  由
一、訊據被告甲○○對於前揭犯罪事實均坦承不諱，經查：
（一）被告經警採尿送台灣檢驗科技股份有限公司，以EIA 酵素
      免疫分析法篩檢、GC/MS 氣相層析質譜儀分析法確認檢驗
      結果，呈嗎啡及甲基安非他命陽性反應，有該公司九十七
      年七月二十二日CH/ 二○○八/ 七○三一二號濫用藥物檢
      驗報告、尿液代碼對照表各一紙在卷可參（見偵查卷第四
      十二頁、第十八頁）。復查：
  １、海洛因施用入人體後水解還原成嗎啡，再循嗎啡之代謝方
      式排出體外，業據行政院衛生署藥物食品檢驗局以七三藥
      檢壹字第○三○二二一號函說明綦詳，且尿液中能否驗出
      嗎啡陽性反應，與其投與量、投與途徑、採尿時間、個人
      體質及檢測方法之靈敏度有關，國外曾有文獻報導注射六
      毫克之海洛因鹽酸鹽，其代謝物嗎啡之平均可檢出時限約
      為二十六小時，亦經行政院衛生署藥物食品檢驗局於八十
      一年九月八日以（八一）藥檢壹字第八一一四八八五號函
      釋明在案。
  ２、甲基安非他命經口服投與後，約百分之七十於二十四小時
      內自尿中排出，約百分之九十於九十六小時內自尿中排出
      ，由於目前國內尿液中甲基安非他命之檢驗僅為鑑定其是
      否呈陽性反應，尚未定其含量，且甲基安非他命成分之檢
      出與其投與方式、投與量、個人體質、採尿時間與檢測儀
      器之精密度等諸多因素有關，因此僅憑尿液中呈甲基安非
      他命陽性反應，並無法確實推算吸食時間距採集時間之長
      短，惟依上述資料推斷，最長可能不會超過四日即九十六
      小時，此經行政院衛生署藥物食品檢驗局於八十一年二月
      八日以（八一）藥檢壹字第○○一一五六號函釋明在案。
  ３、前揭尿液檢驗報告載明係以GC/MS （即氣相層析質譜儀分
      析法）方法作為確認檢驗之方式，而該方法之原理係檢品
      經氣化後，通過層析管分離純化，再將純化後之成分循序
      送入質譜儀做個別鑑定。因質譜儀所測定之圖譜，在化學
      上被公認具有指紋特性，故可據以完全判定該檢品係為何
      種化合物。是以氣相層析質譜儀（GC/MS） 作藥物及其代
      謝產物之定性及定量分析，幾乎不會有偽陽性反應產生，
      此經台北榮民總醫院於八十三年四月七日以八三北總內字
      第三○五九號函釋明在案。
  ４、準此被告之尿液經以氣相層析質譜儀分析法檢驗，既係呈
      嗎啡及甲基安非他命陽性反應，顯見被告應有在前揭時間
      施用第一級毒品海洛因及第二級毒品甲基安非他命之行為
      甚明。
（二）扣案海洛因十包、甲基安非他命八包送驗結果，分別確係
      第一級毒品海洛因（合計淨重十二點五六公克）、第二級
      毒品甲基安非他命（合計驗餘淨重八點七八五八公克），
      此有法務部調查局濫字藥物實驗室鑑定書、交通部民用航
      空局航空醫務中心九十七年七月二十九日航藥鑑字第○九
      七三七四五號毒品鑑定書各一紙在卷足憑（見偵查卷第五
      十五頁、第四十頁），應認上開扣案毒品確係第一級毒品
      海洛因、第二級毒品甲基安非他命無誤。
（三）被告前有如事實欄所載因施用毒品案件，經法院裁定送觀
      察、勒戒，因認無繼續施用毒品傾向於九十三年九月二十
      三日釋放出所，有臺灣高等法院被告前案紀錄表一份在卷
      可按。此外，並有扣案注射針筒一支、吸食器二組、酒精
      燈一個、電子磅秤一台、分裝杓四支、夾鏈袋六包，足資
      佐證。是本件事證明確，被告犯行洵堪認定，應予依法論
      科。
二、按海洛因、甲基安非他命分屬毒品危害防制條例第二條第二
    項第一款所規定之第一級毒品及同條項第二款所規定之第二
    級毒品，核被告施用海洛因、甲基安非他命之行為，分別係
    犯毒品危害防制條例第十條第一項之施用第一級毒品罪及同
    條第二項之施用第二級毒品罪。其持有毒品之低度行為，應
    為施用毒品之高度行為所吸收，均不另論罪。被告所犯上開
    二罪間，犯意各別，罪名互異，應分論併罰。又被告前有如
    事實欄所載刑事科刑及執行情形，有上開臺灣高等法院被告
    前案紀錄表一份在卷可憑，其於受有期徒刑之執行完畢後，
    五年以內故意再犯本件有期徒刑以上之罪，為累犯，應依刑
    法第四十七條第一項之規定加重其刑。本院審酌被告施用毒
    品，足以戕害其身心，滋生其他犯罪，惡化治安，嚴重損及
    公益，且被告前曾犯施用毒品罪，業經觀察、勒戒執行完畢
    ，仍未戒斷其施用毒品之惡習，竟再為本件施用毒品犯行，
    顯見其不思悔改，兼衡施用毒品行為於本質上係屬自我戕害
    行為，反社會性之程度應屬較低，及其犯後坦承犯行，態度
    尚稱良好等一切情狀，分別量處如主文所示之刑，並定應執
    行刑，以資懲儆。
三、扣案海洛因十包、甲基安非他命八包，其內之海洛因（合計
    淨重十二點五六公克）、甲基安非他命（合計驗餘淨重八點
    七八五八公克）分屬第一級毒品、第二級毒品，且係本件查
    獲之毒品，不問屬於犯人與否，爰依毒品危害防制條例第十
    八條第一項前段規定，均併予宣告沒收銷燬之（惟鑑驗耗罄
    之毒品既已滅失，自毋庸宣告沒收銷燬），又其外包裝共十
    八只、夾鏈袋六包係用於包裹毒品海洛因、甲基安非他命，
    防其裸露、潮濕，便於攜帶施用或預備之用；分裝杓四支、
    電子磅秤一台、注射針筒一支、吸食器二組、酒精燈一個、
    分別係供分裝、秤重以施用海洛因、甲基安非他命所用或預
    備之物，且均為被告所有，此據被告於本院審理時供明在卷
    ，爰依刑法第三十八條第一項第二款規定，併予宣告沒收。
    至扣案之氟硝西泮二粒，固為被告所有，此據被告供述在卷
    ，惟依毒品危害防制條例第十八條第一項中段規定：「查獲
    之第三、四級毒品及製造或施用毒品之器具，無正當理由而
    擅自持有者，均沒入銷燬之。」是關於第三級毒品之沒入銷
    燬乃主管機關權限，並得裁量決定之，要非法院得逕為諭知
    之事項，故不併為沒收銷燬之宣告。另扣案美納水五瓶，被
    告否認為其所有；警棍一支、行動電話六具（含SIM 卡六枚
    ）、現金等物，大麻一包，均無其他積極證據證明與被告本
    件施用第一級、第二級毒品犯罪有關，復非違禁物，爰均不
    併予宣告沒收，併此敘明。
據上論斷，應依刑事訴訟法第二百七十三條之一第一項、第二百
九十九條第一項前段，毒品危害防制條例第十條第一項、第二項
、第二十三條第二項、第十八條第一項前段，刑法第十一條前段
、第四十七條第一項、第五十一條第五款、第三十八條第一項第
二款，判決如主文。
本案經檢察官謝岳龍到庭執行職務。
中    華    民    國    97    年    12    月    30    日
                刑事第十二庭    法  官  劉  安  榕
以上正本證明與原本無異。
如不服本判決，應於判決送達後10日內敘明上訴理由，向本院提
出上訴書狀（應附繕本），上訴於臺灣高等法院；未敘述上訴理
由者，應於上訴期間屆滿後20日內向本院補提理由書（均須按他
造當事人之人數附繕本），切勿逕送上級法院。
                                書記官  陳  盈  真
中    華    民    國    97    年    12    月    31    日
附錄本案論罪科刑法條全文：
毒品危害防制條例第10條
施用第一級毒品者，處六月以上五年以下有期徒刑。
施用第二級毒品者，處三年以下有期徒刑。


司法院資訊處製作；財團法人民間司法改革基金會備份。
